臺灣花蓮地方法院行政訴訟判決
111年度簡字第38號
                                    111年5月30日辯論終結
原      告  陸軍花東防衛指揮部

代  表  人  陳建義  
訴訟代理人  彭湘茹  
            姜冠廷  
被      告  張中誠  
上列當事人間因志願士兵不適服現役賠償辦法事件，原告提起行
政訴訟，本院判決如下︰
    主      文
被告應給付原告新臺幣捌萬捌仟伍佰壹拾伍元，及自民國111年5
月9日起至清償日止，按年息百分之五計算之利息。
被告應給付原告新臺幣壹萬貳仟陸佰玖拾玖元，及自民國111年5
月29日起至清償日止，按年息百分之五計算之利息。
訴訟費用新臺幣貳仟元由被告負擔。
    事實及理由
壹、程序方面：
一、本件因屬公法上財產關係而涉訟，其標的金額為新臺幣（下
    同）88,515元、12,699元，合計係在40萬元以下，依行政訴
    訟法第229條第1項第2款規定，應適用簡易訴訟程序，以地
    方法院行政訴訟庭為第一審管轄法院，合先敘明。
二、被告經合法通知，未於言詞辯論期日到場，經核亦無行政訴
    訟法第236條、第218條準用民事訴訟法第386條所列各款之
    情形，爰依原告之聲請，由其一造辯論而為判決。
三、按有下列情形之一者，訴之變更或追加，應予准許：二、訴
    訟標的之請求雖有變更，但其請求之基礎不變。行政訴訟法
    第111條第3項第2款定有明文，又上開規定，依同法第236條
    規定，於本件簡易訴訟程序適用之。查原告原起訴主張被告
　　於民國109年8月19日轉服志願役士兵生效，嗣因個人因素申
    請退役，並經國防部陸軍司令部核定在案，原告爰依「志願
    士兵不適服現役賠償辦法」（下稱系爭辦法）計算，被告應
    賠償88,515元，但被告均未清償，原告遂依上開兩造間之行
    政契約、公法上不當得利法律關係及行政訴訟法第8條第1項
    規定，請求被告給付該金額。復於本院審理時再為追加之訴
    並主張：被告於上開時間申請退役時有自原告處溢領薪資21
    ,165元，被告僅部分還款，尚欠繳12,699元，爰依公法上不
    當得利法律關係請求被告償還等語。經核原告所提之原訴與
    追加之訴部分，均係基於被告於原告任職期間因未滿法定服
    役期間而退役致所生之公法上薪資或待遇追繳賠償等紛爭
　　，經核屬請求之基礎不變，故原告為上開訴之追加，核於上
    開規定，應予准許。
貳、實體方面：
一、事實概要：被告於109年8月19日轉服志願役士兵生效，服役
    期間應至113年8月19日止。被告嗣因個人因素申請退役，經
    國防部陸軍司令部以110年8月4日國陸人勤字第11001321011
    號令核定被告經考核不適服志願士兵現役。原告爰依系爭辦
    法計算，被告應賠償88,515元，但被告並未清償，另被告尚
    溢領薪資21,165元，僅部分還款，尚積欠12,699元，原告遂
    依上開兩造間之行政契約、公法上不當得利法律關係及行政
    訴訟法第8條第1項規定，提起本件行政訴訟。
二、原告主張：被告於109年8月19日轉服志願役士兵，並與原告
    成立行政契約，約定被告轉服志願役士兵，如不適服現役，
    依系爭辦法負責賠償（上開契約下稱系爭行政契約），而與
    原告間成立行政契約法律關係。被告嗣因個人因素申請退役
    ，經國防部陸軍司令部以110年8月4日國陸人勤字第1100132
    1011號令核定被告經考核不適服志願士兵現役，於110年8月
    16日零時生效，依系爭辦法第3條規定，本人或其法定代理
    人、保證人，應依尚未服滿現役最少年限之比例，賠償自核
    定起役之日起所受領之志願士兵3個月待遇（本俸、加給）
    ，被告未服滿4年，應賠償金額合計88,515元，惟被告並未
    清償。又被告亦有溢領薪資21,165元，被告僅部分還款，尚
    欠繳12,699元，爰依系爭行政契約約定、公法上不當得利法
    律關係及系爭辦法規定，提起本件請求給付之訴，請求被告
    給付上開金額等語。並聲明：㈠被告應給付原告88,515元，
    及自起訴狀繕本送達被告之翌日起至清償日止，按年息5%計
    算之利息。㈡被告應給付原告12,699元，及自行政訴訟補充
    聲明狀繕本送達被告翌日起至清償日止，按年息5%計算之利
    息。
三、被告經合法通知，未於言詞辯論期日到場，亦未提出書狀為
    聲明或陳述。
四、按人民與中央或地方機關間，因公法上原因發生財產上之給
    付或請求作成行政處分以外之其他非財產上之給付，得提起
    給付訴訟。因公法上契約發生之給付，亦同。行政訴訟法第
    8條第1項定有明文。又按本件被告申請辦理不適服現役當時
    有效之系爭辦法第2條第1至2項規定：有下列各款情形之一
    ，經評審不適服志願士兵，且未服滿志願士兵現役最少年限
    者，應予賠償：一、因年度考績丙上以下。二、因個人因素
    一次受記大過二次以上處分。三、於核定起役之日起三個月
    期滿後，因其他個人因素申請不適服現役。志願士兵接受基
    礎訓練，或徵集入營履行兵役義務人員參加志願士兵甄選時
    ，應填具志願書（未成年人應由其法定代理人共同簽署），
    志願履行甄選簡章所定之最少年限及應遵行之事項，並由其
    法定代理人或保證人出具保證書，保證志願士兵發生賠償義
    務時，連帶負責賠償。同辦法第3條則規定：有前條第一項
    各款情形之一者，本人或其法定代理人、保證人（以下合稱
    賠償義務人），應依尚未服滿現役最少年限之比例，賠償自
    核定起役之日起所受領之志願士兵三個月待遇（本俸、加給
    ）。未服滿現役最少年限之比例計算，以月為採計單位，未
    滿一個月者不計。又查系爭辦法係國防部依志願士兵服役條
    例第5條之1第2項規定訂定（參見系爭辦法第1條規定），並
    報請行政院核定，自得予以適用。另按給付無確定期限者，
    債務人於債權人得請求給付時，經其催告而未為給付，自受
    催告時起，負遲延責任。其經債權人起訴而送達訴狀，或依
    督促程序送達支付命令，或為其他相類之行為者，與催告有
    同一之效力；前項催告定有期限者，債務人自期限屆滿時起
    負遲延責任；遲延之債務，以支付金錢為標的者，債權人得
    請求依法定利率計算之遲延利息；應付利息之債務，其利率
    未經約定，亦無法律可據者，週年利率為5%，民法第229條
    第2項、第3項、第233條第1項、第203條亦有明定。另行政
    契約，本法未規定者，準用民法相關之規定。為行政程序法
    第149條所明定。
五、經查，原告上開主張，業據其提出與其所述相符之國防部陸
    軍司令部110年8月4日國陸人勤字第11001321011號令、志願
    士兵不適服賠償清冊、核發軍官士官士兵退除給與審定名冊
　　、歲入預算收繳憑單、國軍花蓮財務組110年10月29日主財
    花蓮字第1100002223號函等為證，應可信為真。是以，原告
    自得依上開規定及系爭行政契約約定，請求被告賠償88,515
    元、12,699元。
六、綜上所述，原告依上開規定及系爭行政契約約定，訴請：㈠
    被告應給付原告88,515元，及自起訴狀繕本送達被告翌日即
    111年5月9日（見本院卷第43頁送達證書）起至清償日止，
    按年息5%計算之利息。㈡被告應給付原告12,699元，及自行
    政訴訟補充聲明狀繕本送達被告翌日即111年5月29日（見本
    院卷第65頁送達證書）起至清償日止，按年息5%計算之利息
    等，為有理由，應予准許。
據上論結，本件原告之訴為有理由，依行政訴訟法第98條第1項
前段規定，判決如主文。
中　　華　　民　　國　　111 　年　　5 　　月　　31　　日
                   行政訴訟庭    法  官 鍾志雄
以上正本係照原本作成。
如不服本判決，應於送達後20日內，向本院提出上訴狀並表明上
 訴理由(均須按他造當事人之人數附繕本並繳納上訴裁判費)。 
如委任律師提起上訴者，亦應一併繳納上訴審裁判費。
中　　華　　民　　國　　111 　年　　5 　　月　　31　　日
                                 書記官 胡釋云